---
title: "G4_presentacion"
format: revealjs
editor: visual
---

## G4\_ Minería de Datos en la Industria de Telefonía Móvil: Análisis de clientes peruanos entre septiembre del 2018 y mayo del 2019

**Integrantes**

-   Arturo Barrantes Chuquimia (Líder)

-   Sheyla Sanchez Arauco

-   Andrea Maricielo Pérez Castro

-   Alejandro Rojas Alvarez

-   Luis David Acedo Lopez

```{r, liberías, message=FALSE}
if(!require(readr)){install.packages("readr");library(readr)}
if(!require(dplyr)){install.packages("dplyr");library(dplyr)}
if(!require(ggplot2)){install.packages("ggplot2");library(ggplot2)}
if(!require(ggthemes)){install.packages("ggthemes");library(ggthemes)}
if(!require(ggrepel)){install.packages("ggrepel");library(ggrepel)}
if(!require(tidyverse)){install.packages("tidyverse");library(tidyverse)}
if(!require(forcats)){install.packages("forcats");library(forcats)}
if(!require(ggmosaic)){install.packages("ggmosaic");library(ggmosaic)}
```

# Evento 1

```{r}
DF <- read_csv("DataLimpia.csv"
               , col_types = cols(.default = col_guess()
                                  , CHIP=col_factor(levels = c("2G","3G","4G"))
                                  , PERIODO=col_date(format = "%Y%m")
                                  )
               )
```

```{r}

summary(DF$LLAMADAS_IN_TOT)
summary(DF$LLAMADAS_OUT_TOT)
```

## **Variable 1**

La variable 1 será una forma de referirnos a la variable `LLAMADAS_IN_TOT`, que es la cantidad de llamadas que un usuario recibe durante un mes.

### **Definición de experimento aleatorio para la variable 1**

Definimos un experimento $\epsilon_1$ determinado por $\{\Omega_1, \mathcal{F}_1, \mathbb{P}_1\}$ que consiste en que elijo una persona de la muestra y anoto la cantidad de veces que la llamaron durante el mes.

### **Espacio de resultados teórico para la variable 1**

Dado que esta es una variable cuantitativa discreta con valores enteros positivos, el espacio de resultados teóricos para esta variable es:

$$\Omega_1 = \{x \in \mathbb{N}\,| x \geq 0\ \land x \leq 6820\}$$

### **Cálculo de la probabilidad empírica de todos los eventos atómicos de la variable 1**

```{r}
E_1<-DF %>%
  select(ID,LLAMADAS_IN_TOT) %>%
  group_by(LLAMADAS_IN_TOT) %>%
  summarise(n = n())
```

```{r}
tail(E_1)
```

Seleccionar una persona de mi estudio que ha recibido 0 llamadas durante el mes.

E_n el evento de atomico de que lo hayan llamado n veces al mes.

```{r}
E_1 <- E_1[-nrow(E_1), ] 
E_1
```

```{r}
tail(E_1)
```

```{r}
Tot1 <- sum(E_1$n) 
E_1$P <- E_1$n / Tot1
```

```{r}
E_1 <- rename(E_1, "Eventos Atómicos" = LLAMADAS_IN_TOT, "Probabilidades atómicas"= P,"Cantidad de repeticiones" = n) 
head(E_1)
```

Ahora podemos definir los eventos atómicos como:

$$ \begin{align*} & E_{1_i}\, \text{el evento atómico i del experimento 1 se define como}\\ & E_{1_i} : \text{Te llaman }\textit{i }\text{veces durante el mes}\quad i\in\text{Eventos Atómicos}_1 \end{align*} $$

$\text{Eventos atómicos}_1$ Es un conjunto que representa a la columna Eventos atómicos de $E_1$.

```{r}
E_1
```

En el DataFrame `E_1` tenemos las probabilidades atómicas de cada uno de los resultados del experimento aleatorio. El nombre representa el experimento 1 sin intención de ser algo específico.

## **Variable 2**

La variable 2 será una forma de referirnos a la variable `LLAMADAS_OUT_TOT` que es la cantidad de llamadas que un usuario realiza a lo largo de un mes.

### **Definición de experimento aleatorio para la variable LLAMADAS_OUT_TOT**

Definimos un experimento $\{\Omega_2, \mathcal{F}_2, \mathbb{P}_2\}$.

### **Espacio de resultados teórico para LLAMADAS_IN_TOT**

De la misma forma que la anterior variable, esta también es una variable numérica discreta, el espacio de resultados teóricos para esta variable es:

$$\Omega_2 = \{x \in \mathbb{N}\,| x \geq 0\ \land x \leq 8308\}$$

### **Cálculo de la probabilidad empírica de todos los eventos atómicos de la variable 2**

```{r}
DF %>%   select(ID,LLAMADAS_OUT_TOT) %>%   group_by(LLAMADAS_OUT_TOT) %>%   summarise(n = n()) -> E_2
```

```{r}
E_2 <- E_2[-nrow(E_2), ]
```

```{r}
tail(E_2)
```

```{r}
Tot2 <- sum(E_2$n) 
E_2$P <- E_2$n / Tot2
```

```{r}
E_2 <- rename(E_2, "Eventos Atómicos" = LLAMADAS_OUT_TOT, "Probabilidades atómicas"= P,"Cantidad de repeticiones" = n) 
head(E_2)
```

Ahora podemos definir los eventos atómicos como:

$$ \begin{align*} & E_{2_i}\, \text{el evento atómico i del experimento 2 se define como}\\ & E_{2_i} : \text{Haces una llamada }\textit{i }\text{veces durante el mes}\quad i\in\text{Eventos Atómicos}_2 \end{align*} $$

$\text{Eventos atómicos}_2$ Es un conjunto que representa a la columna Eventos atómicos de $E_2$.

```{r}
head(E_2)
```

En el DataFrame `E_2` tenemos las probabilidades atómicas de cada uno de los resultados del experimento aleatorio.
