---
title: <center><span>Minería de Datos en la Industria de Telefonía Móvil<span>:</span> Análisis de clientes peruanos entre septiembre del 2018 y mayo del 2019.</span></center>
format: 
  html:
    toc: true
    toc-depth: 3
    toc-title: Contenido
    anchor_sections: TRUE # Mostrar anclaje de la sección al pasar el mouse
    code_download: TRUE # Permite a los lectores descargar el qmd
    code_folding: TRUE # Permite a los lectores cambiar a none, hide or show
    fig_caption: TRUE # Las imagenes se renderizan con caption
    theme: journal  #superhero cyborg, darkly, journal, vapor. Library "bslib"
    # runtime: shiny # sirve para que la librería shiny interactiva funcione. library("shiny")
    number-sections: true
    embed-resources: true
    author-title: Autores

author: 
  - Arturo Barrantes Chuquimia (Líder)
  - Sheyla Sanchez Arauco 
  - Andrea Maricielo Pérez Castro 
  - Alejandro Rojas Alvarez
  - Luis David Acedo Lopez
editor: visual
---

# **Tema: Minería de Datos en la Industria de Telefonía Móvil**

Análisis de clientes peruanos entre septiembre del 2018 y mayo del 2019

## **Introducción**

En el contexto empresarial, analizar una base de datos con información de los clientes puede llegar a ser crucial para el crecimiento de una empresa; así como del uso correcto de los recursos.\
A lo largo de este trabajo, se analizará el comportamiento de los clientes de una empresa de telefonía móvil. El objetivo será encontrar *insights* con el fin de optimizar nuestros esfuerzos hacia el crecimiento empresarial.

## **Objetivos:**

1.  Analizar dos eventos y la dependencia o independencia entre la cantidad de llamadas que un usuario recibe durante un mes y la cantidad de llamadas que un usuario realiza a lo largo de aquel tiempo.
2.  Analizar la cantidad de llamadas entrantes y salientes de un usuario durante un mes, y el tiempo total de llamadas entrantes y salientes que recibe un usuario durante el periodo, con el objetivo de hallar un modelo probabilístico adecuado, junto a parámetros pertinentes.

## Limpieza y carga de datos:

```{r, liberías, message=FE_1LSE}
if(!require(readr)){install.packages("readr");library(readr)}
if(!require(ggplot2)){install.packages("ggplot2");library(ggplot2)}
if(!require(ggthemes)){install.packages("ggthemes");library(ggthemes)}
if(!require(ggrepel)){install.packages("ggrepel");library(ggrepel)}
if(!require(tidyverse)){install.packages("tidyverse");library(tidyverse)}
if(!require(forcats)){install.packages("forcats");library(forcats)}
if(!require(ggmosaic)){install.packages("ggmosaic");library(ggmosaic)}
#if(!require(fitdistrplus)){install.packages("fitdistrplus");library(fitdistrplus)}
#if(!require(rriskDistributions)){install.packages("rriskDistributions");library(rriskDistributions)}
#if(!require(fastGraph)){install.packages("fastGraph")};library(fastGraph)
if(!require(dplyr)){install.packages("dplyr");library(dplyr)}
```

```{r, carga-DF}
DF <- read_csv("DataLimpia.csv"
               , col_types = cols(.default = col_guess()
                                  , CHIP=col_factor(levels = c("2G","3G","4G"))
                                  , PERIODO=col_date(format = "%Y%m")
                                  )
               )
```

## Resultados:

### OBJETIVO 1:

#### Variable discreta 1:

La variable 1 será una forma de referirnos a la variable `LLAMADAS_IN_TOT`, que es la cantidad de llamadas que un usuario recibe durante un mes.

Definimos un experimento $\epsilon_1$ determinado por $\{\Omega_1, \mathcal{F}_1, \mathbb{P}_1\}$ que consiste en que elijo una persona de la muestra y anoto la cantidad de veces que lo llamaron durante el mes.

Dado que esta es una variable cuantitativa discreta con valores enteros positivos, el espacio de resultados teóricos para esta variable es:

$$\Omega_1 = \{x \in \mathbb{N}\,| x \geq 0\ \land x \leq 6820\}$$

Hallando las probabilidades empíricas de todos los eventos atómicos de la variable 1:

```{r}
DF %>%   
  select(ID,LLAMADAS_IN_TOT) %>%   
  group_by(LLAMADAS_IN_TOT) %>%   
  summarise(n = n()) -> E_1 
```

```{r}
tail(E_1) 
E_1 
```

Eliminando la ultima columna que representa los valores n/a

```{r}
E_1 <- E_1[-nrow(E_1), ] 
```

Hallando la probabilidad empírica para cada evento atómico:

```{r}
Tot1 <- sum(E_1$n) 
E_1$P <- E_1$n / Tot1
```

```{r}
head(E_1)
```

Finalmente podemos demostrar que la suma de todas las probabilidades de cada evento dan un total de 0:

```{r}
E_1 
sum(E_1$P)
```

En el DataFrame `E_1` tenemos las probabilidades atómicas de cada uno de los resultados del experimento aleatorio.

```{r}
rename(E_1, "Eventos Atómicos" = LLAMADAS_IN_TOT, "Probabilidades atómicas" = P,"Frecuencia de repeticiones" = n) -> E_1_ 
head(E_1_)
```

Ahora podemos definir los eventos atómicos como:

$$ \begin{align*} & E_{1_i}\, \text{el evento atómico i del experimento 1 se define como}\\ & E_{1_i} : \text{Te llaman }\textit{i }\text{veces durante el mes}\quad i\in\text{Eventos Atómicos}_1 \end{align*} $$

$\text{Eventos atómicos}_1$ Es un conjunto que representa a la columna Eventos atómicos de $E_1$.

En el DataFrame `E_1` tenemos las probabilidades atómicas de cada uno de los resultados del experimento aleatorio. El nombre representa el experimento 1 sin intención de ser algo específico.

#### Variable discreta 2:

La variable 2 será una forma de referirnos a la variable `LLAMADAS_OUT_TOT` que es la cantidad de llamadas que un usuario realiza a lo largo de un mes.

Definimos un experimento $\{\Omega_2, \mathcal{F}_2, \mathbb{P}_2\}$.

De la misma forma que la anterior variable, esta también es una variable numérica discreta, el espacio de resultados teóricos para esta variable es:

$$\Omega_2 = \{x \in \mathbb{N}\,| x \geq 0\ \land x \leq 8308\}$$

Hallando las probabilidades empíricas de todos los eventos atómicos de la variable 1:

```{r}
DF %>%   
  select(ID,LLAMADAS_OUT_TOT) %>%   
  group_by(LLAMADAS_OUT_TOT) %>%   
  summarise(n = n()) -> E_2
```

Eliminando la ultima columna que representa los valores n/a

```{r}
E_2 <- E_2[-nrow(E_2), ]
```

Hallando la probabilidad empírica para cada evento atómico:

```{r}
Tot2 <- sum(E_2$n) 
E_2$P <- E_2$n / Tot2
```

```{r}
head(E_2)
```

Finalmente podemos demostrar que la suma de todas las probabilidades de cada evento dan un total de 0:

```{r}
E_2 
sum(E_2$P)
```

```{r}
rename(E_2, "Eventos Atómicos" = LLAMADAS_OUT_TOT, "Probabilidades atómicas" = P,"Frecuencia de repeticiones" = n) -> E_2_ 
head(E_2_)
```

Ahora podemos definir los eventos atómicos como:

$$ \begin{align*} & E_{2_i}\, \text{el evento atómico i del experimento 2 se define como}\\ & E_{2_i} : \text{Haces una llamada }\textit{i }\text{veces durante el mes}\quad i\in\text{Eventos Atómicos}_2 \end{align*} $$

$\text{Eventos atómicos}_2$ Es un conjunto que representa a la columna Eventos atómicos de $E_2$.

```{r}
E_2
```

En el DataFrame `E_2` tenemos las probabilidades atómicas de cada uno de los resultados del experimento aleatorio. El nombre representa el experimento 2 sin intención de ser algo específico.

#### **Definición de eventos y análisis de independencia:**

Definiremos 2 eventos, $E_1$ y $E_2$.

$E_1$: De $\mathcal{F}_1$, consideramos el evento $E_1$ que consiste en elegir un usuario al azar y que lo hayan llamado menos de 50 veces durante el mes.

$E_2$: De $\mathcal{F}_2$, consideramos el evento $E_2$ que consiste en elegir un usuario al azar y que el usuario haya llamado menos de 50 veces durante el mes.

Podemos calcular $|E_1|$ como la cantidad de usuarios a los que llamaron 0, 1, 2, 3, ...,49 o 50 veces durante el mes.

Similarmente, calcular $|E_2|$ como la cantidad de usuarios que realizaron llamadas 0, 1, 2, 3, ...,49 o 50 veces durante el mes.

Dados los eventos $E_1$ y $E_2$, diremos que son *independientes* si se cumple cualquiera de las siguientes tres igualdades.

1.  $\mathbb{P}(E_1 \cap E_2) = \mathbb{P}(E_1)*\mathbb{P}(E_2)$

2.  $\mathbb{P}(E_1 | E_2) = \mathbb{P}(E_1)$

3.  $\mathbb{P}(E_2 | E_1) = \mathbb{P}(E_2)$

Calculando las probabilidades de ambos eventos:

Podemos entonces calcular $\mathbb{P}_{E_1}$ como $\tfrac{|E_1|}{|\Omega_1|}$.

```{r}
P.E_1 <- sum(E_1$P[E_1$LLAMADAS_IN_TOT %in% 0:50])
P.E_1
```

De la misma manera, podemos calcular $\mathbb{P}_{E_2}$ como $\tfrac{|E_2|}{|\Omega_2|}$.

```{r}
P.E_2 <- sum(E_2$P[E_2$LLAMADAS_OUT_TOT %in% 0:50])
P.E_2
```

Al tener $\mathbb{P}_{E_1}$ y $\mathbb{P}_{E_2}$, ahora podemos utilizar las igualdades de arriba para verificar la independencia de los eventos:

Para la igualdad 1:

$$\mathbb{P}(E_1 \cap E_2) = \mathbb{P}(E_1)*\mathbb{P}(E_2)$$

```{r}
nrow(DF[DF$LLAMADAS_IN_TOT %in% 0:50 & DF$LLAMADAS_OUT_TOT %in% 0:50, ]) / nrow(DF) == P.E_1 * P.E_2
nrow(DF[DF$LLAMADAS_IN_TOT %in% 0:50 & DF$LLAMADAS_OUT_TOT %in% 0:50, ]) / nrow(DF) 
P.E_1 * P.E_2
```

Entonces los eventos no son independientes

Para la igualdad 2:

$$\mathbb{P}(E_1 | E_2) = \mathbb{P}(E_1)$$

```{r}
inte <- nrow(DF[DF$LLAMADAS_IN_TOT %in% 0:50 & DF$LLAMADAS_OUT_TOT %in% 0:50, ]) / nrow(DF)
inte / P.E_2 == P.E_1
inte / P.E_2
P.E_1
```

Para la igualdad 3:

$$\mathbb{P}(E_2 | E_1) = \mathbb{P}(E_2)$$

```{r}
inte / P.E_1 == P.E_2
inte / P.E_1
P.E_2
```

Mediante las 3 igualdades pudimos verificar que los eventos son dependientes.

Esto significa que la población de las personas que llamaron menos de 51 veces y la población de las personas que recibieron llamadas menos de 51 veces están relacionadas, es decir que hay personas que llamaron menos de 51 veces y que también recibieron llamadas menos de 51 veces.

### OBJETIVO 2:

## Conclusiones:
