---
title: <center><span>Miner칤a de Datos en la Industria de Telefon칤a M칩vil<span>:</span> An치lisis de clientes peruanos entre septiembre del 2018 y mayo del 2019.</span></center>
format: 
  html:
    toc: true
    toc-depth: 3
    toc-title: Contenido
    anchor_sections: TRUE # Mostrar anclaje de la secci칩n al pasar el mouse
    code_download: TRUE # Permite a los lectores descargar el qmd
    code_folding: TRUE # Permite a los lectores cambiar a none, hide or show
    fig_caption: TRUE # Las imagenes se renderizan con caption
    theme: journal  #superhero cyborg, darkly, journal, vapor. Library "bslib"
    # runtime: shiny # sirve para que la librer칤a shiny interactiva funcione. library("shiny")
    number-sections: true
    embed-resources: true
    author-title: Autores

author: 
  - Arturo Barrantes Chuquimia (L칤der)
  - Sheyla Sanchez Arauco 
  - Andrea Maricielo P칠rez Castro 
  - Alejandro Rojas Alvarez
  - Luis David Acedo Lopez
editor: visual
---

# **Tema: Miner칤a de Datos en la Industria de Telefon칤a M칩vil**

An치lisis de clientes peruanos entre septiembre del 2018 y mayo del 2019

## **Introducci칩n**

En el contexto empresarial, analizar una base de datos con informaci칩n de los clientes puede llegar a ser crucial para el crecimiento de una empresa; as칤 como del uso correcto de los recursos.\
A lo largo de este trabajo, se analizar치 el comportamiento de los clientes de una empresa de telefon칤a m칩vil. El objetivo ser치 encontrar *insights* con el fin de optimizar nuestros esfuerzos hacia el crecimiento empresarial.

## **Objetivos:**

1.  Analizar dos eventos y la dependencia o independencia entre la cantidad de llamadas que un usuario recibe durante un mes y la cantidad de llamadas que un usuario realiza a lo largo de aquel tiempo.
2.  Analizar la cantidad de llamadas entrantes y salientes de un usuario durante un mes, y el tiempo total de llamadas entrantes y salientes que recibe un usuario durante el periodo, con el objetivo de hallar un modelo probabil칤stico adecuado, junto a par치metros pertinentes.

## Limpieza y carga de datos:

```{r, liber칤as, message=FE_1LSE}
if(!require(readr)){install.packages("readr");library(readr)}
if(!require(ggplot2)){install.packages("ggplot2");library(ggplot2)}
if(!require(ggthemes)){install.packages("ggthemes");library(ggthemes)}
if(!require(ggrepel)){install.packages("ggrepel");library(ggrepel)}
if(!require(tidyverse)){install.packages("tidyverse");library(tidyverse)}
if(!require(forcats)){install.packages("forcats");library(forcats)}
if(!require(ggmosaic)){install.packages("ggmosaic");library(ggmosaic)}
if(!require(fitdistrplus)){install.packages("fitdistrplus");library(fitdistrplus)}#comentar
if(!require(rriskDistributions)){install.packages("rriskDistributions");library(rriskDistributions)}#comentar
if(!require(fastGraph)){install.packages("fastGraph")};library(fastGraph)#comentar
if(!require(dplyr)){install.packages("dplyr");library(dplyr)}
```

```{r, carga-DF}
DF <- read_csv("DataLimpia.csv"
               , col_types = cols(.default = col_guess()
                                  , CHIP=col_factor(levels = c("2G","3G","4G"))
                                  , PERIODO=col_date(format = "%Y%m")
                                  )
               )
```

## Resultados:

### OBJETIVO 1:

#### Variable discreta 1:

La variable 1 ser치 una forma de referirnos a la variable `LLAMADAS_IN_TOT`, que es la cantidad de llamadas que un usuario recibe durante un mes.

Definimos un experimento $\epsilon_1$ determinado por $\{\Omega_1, \mathcal{F}_1, \mathbb{P}_1\}$ que consiste en que elijo una persona de la muestra y anoto la cantidad de veces que lo llamaron durante el mes.

Dado que esta es una variable cuantitativa discreta con valores enteros positivos, el espacio de resultados te칩ricos para esta variable es:

$$\Omega_1 = \{x \in \mathbb{N}\,| x \geq 0\ \land x \leq 6820\}$$

Hallando las probabilidades emp칤ricas de todos los eventos at칩micos de la variable 1:

```{r}
DF %>%   
  select(ID,LLAMADAS_IN_TOT) %>%   
  group_by(LLAMADAS_IN_TOT) %>%   
  summarise(n = n()) -> E_1 
```

```{r}
tail(E_1) 
E_1 
```

Eliminando la ultima columna que representa los valores n/a

```{r}
E_1 <- E_1[-nrow(E_1), ] 
```

Hallando la probabilidad emp칤rica para cada evento at칩mico:

```{r}
Tot1 <- sum(E_1$n) 
E_1$P <- E_1$n / Tot1
```

```{r}
head(E_1)
```

Finalmente podemos demostrar que la suma de todas las probabilidades de cada evento dan un total de 0:

```{r}
E_1 
sum(E_1$P)
```

En el DataFrame `E_1` tenemos las probabilidades at칩micas de cada uno de los resultados del experimento aleatorio.

```{r}
rename(E_1, "Eventos At칩micos" = LLAMADAS_IN_TOT, "Probabilidades at칩micas" = P,"Frecuencia de repeticiones" = n) -> E_1_ 
head(E_1_)
```

Ahora podemos definir los eventos at칩micos como:

$$ \begin{align*} & E_{1_i}\, \text{el evento at칩mico i del experimento 1 se define como}\\ & E_{1_i} : \text{Te llaman }\textit{i }\text{veces durante el mes}\quad i\in\text{Eventos At칩micos}_1 \end{align*} $$

$\text{Eventos at칩micos}_1$ Es un conjunto que representa a la columna Eventos at칩micos de $E_1$.

En el DataFrame `E_1` tenemos las probabilidades at칩micas de cada uno de los resultados del experimento aleatorio. El nombre representa el experimento 1 sin intenci칩n de ser algo espec칤fico.

#### Variable discreta 2:

La variable 2 ser치 una forma de referirnos a la variable `LLAMADAS_OUT_TOT` que es la cantidad de llamadas que un usuario realiza a lo largo de un mes.

Definimos un experimento $\{\Omega_2, \mathcal{F}_2, \mathbb{P}_2\}$.

De la misma forma que la anterior variable, esta tambi칠n es una variable num칠rica discreta, el espacio de resultados te칩ricos para esta variable es:

$$\Omega_2 = \{x \in \mathbb{N}\,| x \geq 0\ \land x \leq 8308\}$$

Hallando las probabilidades emp칤ricas de todos los eventos at칩micos de la variable 1:

```{r}
DF %>%   
  select(ID,LLAMADAS_OUT_TOT) %>%   
  group_by(LLAMADAS_OUT_TOT) %>%   
  summarise(n = n()) -> E_2
```

Eliminando la ultima columna que representa los valores n/a

```{r}
E_2 <- E_2[-nrow(E_2), ]
```

Hallando la probabilidad emp칤rica para cada evento at칩mico:

```{r}
Tot2 <- sum(E_2$n) 
E_2$P <- E_2$n / Tot2
```

```{r}
head(E_2)
```

Finalmente podemos demostrar que la suma de todas las probabilidades de cada evento dan un total de 0:

```{r}
E_2 
sum(E_2$P)
```

```{r}
rename(E_2, "Eventos At칩micos" = LLAMADAS_OUT_TOT, "Probabilidades at칩micas" = P,"Frecuencia de repeticiones" = n) -> E_2_ 
head(E_2_)
```

Ahora podemos definir los eventos at칩micos como:

$$ \begin{align*} & E_{2_i}\, \text{el evento at칩mico i del experimento 2 se define como}\\ & E_{2_i} : \text{Haces una llamada }\textit{i }\text{veces durante el mes}\quad i\in\text{Eventos At칩micos}_2 \end{align*} $$

$\text{Eventos at칩micos}_2$ Es un conjunto que representa a la columna Eventos at칩micos de $E_2$.

```{r}
E_2
```

En el DataFrame `E_2` tenemos las probabilidades at칩micas de cada uno de los resultados del experimento aleatorio. El nombre representa el experimento 2 sin intenci칩n de ser algo espec칤fico.

#### **Definici칩n de eventos y an치lisis de independencia:**

Definiremos 2 eventos, $E_1$ y $E_2$.

$E_1$: De $\mathcal{F}_1$, consideramos el evento $E_1$ que consiste en elegir un usuario al azar y que lo hayan llamado menos de 50 veces durante el mes.

$E_2$: De $\mathcal{F}_2$, consideramos el evento $E_2$ que consiste en elegir un usuario al azar y que el usuario haya llamado menos de 50 veces durante el mes.

Podemos calcular $|E_1|$ como la cantidad de usuarios a los que llamaron 0, 1, 2, 3, ...,49 o 50 veces durante el mes.

Similarmente, calcular $|E_2|$ como la cantidad de usuarios que realizaron llamadas 0, 1, 2, 3, ...,49 o 50 veces durante el mes.

Dados los eventos $E_1$ y $E_2$, diremos que son *independientes* si se cumple cualquiera de las siguientes tres igualdades.

1.  $\mathbb{P}(E_1 \cap E_2) = \mathbb{P}(E_1)*\mathbb{P}(E_2)$

2.  $\mathbb{P}(E_1 | E_2) = \mathbb{P}(E_1)$

3.  $\mathbb{P}(E_2 | E_1) = \mathbb{P}(E_2)$

Calculando las probabilidades de ambos eventos:

Podemos entonces calcular $\mathbb{P}_{E_1}$ como $\tfrac{|E_1|}{|\Omega_1|}$.

```{r}
P.E_1 <- sum(E_1$P[E_1$LLAMADAS_IN_TOT %in% 0:50])
P.E_1
```

De la misma manera, podemos calcular $\mathbb{P}_{E_2}$ como $\tfrac{|E_2|}{|\Omega_2|}$.

```{r}
P.E_2 <- sum(E_2$P[E_2$LLAMADAS_OUT_TOT %in% 0:50])
P.E_2
```

Al tener $\mathbb{P}_{E_1}$ y $\mathbb{P}_{E_2}$, ahora podemos utilizar las igualdades de arriba para verificar la independencia de los eventos:

Para la igualdad 1:

$$\mathbb{P}(E_1 \cap E_2) = \mathbb{P}(E_1)*\mathbb{P}(E_2)$$

```{r}
nrow(DF[DF$LLAMADAS_IN_TOT %in% 0:50 & DF$LLAMADAS_OUT_TOT %in% 0:50, ]) / nrow(DF) == P.E_1 * P.E_2
nrow(DF[DF$LLAMADAS_IN_TOT %in% 0:50 & DF$LLAMADAS_OUT_TOT %in% 0:50, ]) / nrow(DF) 
P.E_1 * P.E_2
```

Entonces los eventos no son independientes

Para la igualdad 2:

$$\mathbb{P}(E_1 | E_2) = \mathbb{P}(E_1)$$

```{r}
inte <- nrow(DF[DF$LLAMADAS_IN_TOT %in% 0:50 & DF$LLAMADAS_OUT_TOT %in% 0:50, ]) / nrow(DF)
inte / P.E_2 == P.E_1
inte / P.E_2
P.E_1
```

Para la igualdad 3:

$$\mathbb{P}(E_2 | E_1) = \mathbb{P}(E_2)$$

```{r}
inte / P.E_1 == P.E_2
inte / P.E_1
P.E_2
```

Mediante las 3 igualdades pudimos verificar que los eventos son dependientes.

Esto significa que la poblaci칩n de las personas que llamaron menos de 51 veces y la poblaci칩n de las personas que recibieron llamadas menos de 51 veces est치n relacionadas, es decir que hay personas que llamaron menos de 51 veces y que tambi칠n recibieron llamadas menos de 51 veces.

### OBJETIVO 2:

#### An치lisis de variables discretas:

#### Variable discreta 1:

La variable 1 discreta ser치 `LLAMADAS_IN_TOT`, que es la cantidad de llamadas que un usuario recibe durante un mes.

$E_1$: De $\mathcal{F}_1$, consideramos el evento $E_1$ que consiste en elegir un usuario al azar y que el usuario haya recibido menos de 51 veces durante el mes.

```{r}
P.E_1
```

Tomaremos la suposici칩n de que cada evento es independiente del anterior, lo cual es probable.

Realizando la grafica de frecuencias para la variable `LLAMADAS_IN_TOT`

Con `P.E_2` probabilidad podemos modelar una variable binomial.

$$ X_1 \sim \mathsf{Binom}(100,0.1063465) $$

Ahora, queremos

$$P(X_1 \geq x)$$

Donde:

$x$: \# de exitos de $E_1$

$n$: \# de veces que se repite el experimento

$p$: probabilidad de 칠xito de $E_1$

Si se desea hallar la probabilidad de que si al repetir el experimento $\epsilon_1$ 100 veces, por lo menos 10 de ellos hayan recibido menos de 51 llamadas durante el mes podemos usar la funci칩n `pbinom` para calcularlo.

```{r}
pbinom(9,100,P.E_1,lower.tail=FALSE)# = p(X>9) 
```

Hallando la esperanza y varianza:

```{r}
#洧놃(洧)=洧눒洧눔 
Es_1<-100*P.E_1 
Es_1  
#洧놓(洧)=洧눒.洧눔.洧  
V_1<-100*P.E_1*(1-P.E_1) 
V_1
```

Se espera que al repetir el experimento $\epsilon_1$ 100 veces, Es_1 de ellos hayan recibido menos de 50 llamadas durante el mes.

#### Variable discreta 2:

La variable 2 discreta ser치 `LLAMADAS_OUT_TOT`, que es la cantidad de llamadas que un usuario realiza durante un mes.

$E_2$: De $\mathcal{F}_2$, consideramos el evento $E_2$ que consiste en elegir un usuario al azar y que el usuario haya llamado menos de 51 veces durante el mes.

```{r}
P.E_2
```

Tomaremos la suposici칩n de que cada evento es independiente del anterior, lo cual es probable.

Con `P.E_2` probabilidad podemos modelar una variable binomial.

$$ X_2 \sim \mathsf{Binom}(100,0.1063465) $$

Ahora, queremos

$$P(X_2 \geq 10)$$

Donde:

$x$: \# de exitos de $X_2$

$n$: \# de veces que se repite el experimento

$p$: probabilidad de 칠xito de $E_2$

Si se desea hallar la probabilidad de que si al repetir el experimento $\epsilon_2$ 100 veces, por lo menos 10 de ellos hayan llamado menos de 51 veces durante el mes podemos usar la funci칩n `pbinom` para calcularlo.

```{r}
pbinom(9,100,P.E_2,lower.tail=FALSE)# = p(X>9)
```

Hallando el esperado y varianza:

```{r}
#洧놃(洧)=洧눒洧눔  
Es_2<-100*P.E_2 
Es_2 
#洧놓(洧)=洧눒.洧눔.洧   
V_2<-100*P.E_2*(1-P.E_2) 
V_2
```

Se espera que al repetir el experimento $\epsilon_1$ 100 veces, Es_2 de ellos hayan recibido menos de 50 llamadas durante el mes.

#### An치lisis de variables continuas:

#### Variable continua 3:

La variable 3 continua ser치 `TIEMPO_LLAMADAS_IN_TOT`, que es la cantidad de llamadas que un usuario recibe durante un mes.

Eligiendo el modelo:

```{r}
x <-DF$TIEMPO_LLAMADAS_IN_TOT 
x <- x[!is.na(x)] 
x <- x[x > 1] #fit.cont(x) # rriskDistributions 
descdist(x) # fitdistplus
```

Se decidi칩 tomar el modelo *log normal*.

```{r}
hist(log(DF$TIEMPO_LLAMADAS_IN_TOT))
```

```{r}
Z <- log(x)
```

Para verificar que esto cumple, podemos mirar la centralidad.

```{r}
median(Z) 
mean(Z)
```

Aproximadamente son parecidas, esto fue necesario verificarlo m치s no es suficiente.

Para calcular los par치metros, se har치 de dos formas.

```{r}
fitdist(Z,"norm")
```

y

```{r}
m <- mean(Z) 
s <- sd(Z) 
m 
s
```

Para verificar si es una buena elecci칩n, podemos graficarlo.

```{r}
hist(Z,breaks = 50 , prob = TRUE) 
curve(dnorm(x, mean = m, sd = s), add = TRUE, col = "red", lwd = 2)
```

Para el calculo de la esperanza y varianza, como nuestra distribuci칩n se distribuye normal con par치metros `m` y `s` :

La esperanza y la varianza ser칤an:

```{r, results=hold}
Esperanza_X <- m 
Varianza_X <- s^2 
sprintf("E(X_3) =  %f",Esperanza_X) 
sprintf("Var(X_3) = %f",Varianza_X)
```

Ya que tenemos un modelo, podemos calcular probabilidades.

쮺u치l es la probabilidad de que al escoger un usuario de manera aleatoria, haya llamado menos de 420 minutos al mes (6h y 30m)?

Podemos calcular eso usando la funci칩n `pnorm` y el par치metro a calcular tendr치 que pasarse en `log` debido a la transformaci칩n que fue hecha.

```{r}
pnorm(log(420),m,s)
```

Tambi칠n se puede ver gr치ficamente.

```{r}
shadeDist(log(420),"dnorm",m,s)
```

#### Variable continua 4:

La variable 4 continua ser치 `DATOS_4G`, que es la cantidad de datos 4G que un usuario utiliza durante un mes.

Eligiendo el modelo:

```{r}
hist(DF$DATOS_4G) 
datos_4g <- DF$DATOS_4G 
descdist(datos_4g)
```

```{r}
datos_4g <- datos_4g[datos_4g!=0] 
datos_4g <- datos_4g[!is.na(datos_4g)] 
datos_4g <- datos_4g[datos_4g > 1] 
datos_4g2 <- ((datos_4g - min(datos_4g)) / (max(datos_4g)-min(datos_4g))) #fitdist(datos_4g2,"beta") #fitdist(datos_4g,"gamma") fitdist(datos_4g,"lnorm")
```

Pese a los intentos, la variable no se pudo calcular como una distribuci칩n gamma ni beta.

Por ello, se decidi칩 tomar el modelo *log normal*.

```{r}
Z <- log(datos_4g)
```

Para verificar que esto cumple, podemos mirar la centralidad.

```{r}
median(Z) 
mean(Z)
```

Aproximadamente son parecidas, esto fue necesario verificarlo m치s no es suficiente.

Para calcular los par치metros, se har치 de dos formas.

```{r}
fitdist(Z,"norm")
```

y

```{r}
m <- mean(Z) 
s <- sd(Z) 
s;m
```

Vimos que estos par치metros coinciden con los anteriormente calculados.

Diremos:

$$ X_3 \sim \mathsf{Norm}(s,m) $$

Para verificar si es una buena elecci칩n, podemos graficarlo:

```{r}
hist(Z,breaks = 50 , prob = TRUE) 
curve(dnorm(x, mean = m, sd = s), add = TRUE, col = "red", lwd = 2)
```

Como nuestra distribuci칩n se distribuye normal con par치metros `m` y `s`, la esperanza y la varianza ser칤an:

```{r, results=hold}
Esperanza_X <- m 
Varianza_X <- s^2 
sprintf("E(X_4) =  %f",Esperanza_X) 
sprintf("Var(X_4) = %f",Varianza_X)
```

Ya que tenemos un modelo, podemos calcular probabilidades.

쮺u치l es la probabilidad de que al escoger un usuario de manera aleatoria, este haya gastado menos de 10Gbi en datos al mes(10000Mbi)?

Podemos calcular eso usando la funci칩n `pnorm` y el par치metro a calcular tendr치 que pasarse en `log` debido a la transformaci칩n que fue hecha.

```{r}
pnorm(log(10000),m,s)
```

Tambi칠n se puede ver gr치ficamente.

```{r}
shadeDist(log(10000),"dnorm",m,s)
```

## Conclusiones:
