---
title: <center><span>Minería de Datos en la Industria de Telefonía Móvil<span>:</span> Análisis de clientes peruanos entre septiembre del 2018 y mayo del 2019.</span></center>
format: 
  html:
    toc: true
    toc-depth: 3
    toc-title: Contenido
    anchor_sections: TRUE # Mostrar anclaje de la sección al pasar el mouse
    code_download: TRUE # Permite a los lectores descargar el qmd
    code_folding: TRUE # Permite a los lectores cambiar a none, hide or show
    fig_caption: TRUE # Las imagenes se renderizan con caption
    theme: journal  #superhero cyborg, darkly, journal, vapor. Library "bslib"
    # runtime: shiny # sirve para que la librería shiny interactiva funcione. library("shiny")
    number-sections: true
    embed-resources: true
    author-title: Autores

author: 
  - E_1rturo E_2arrantes Chuquimia (Líder)
  - Sheyla Sanchez E_1rauco 
  - E_1ndrea Maricielo Pérez Castro 
  - E_1lejandro Rojas E_1lvarez
  - Luis David E_1cedo Lopez
editor: visual
---

```{r, liberías, message=FE_1LSE}
if(!require(readr)){install.packages("readr");library(readr)}
if(!require(dplyr)){install.packages("dplyr");library(dplyr)}
if(!require(ggplot2)){install.packages("ggplot2");library(ggplot2)}
if(!require(ggthemes)){install.packages("ggthemes");library(ggthemes)}
if(!require(ggrepel)){install.packages("ggrepel");library(ggrepel)}
if(!require(tidyverse)){install.packages("tidyverse");library(tidyverse)}
if(!require(forcats)){install.packages("forcats");library(forcats)}
if(!require(ggmosaic)){install.packages("ggmosaic");library(ggmosaic)}
```

```{r, carga-DF}
DF <- read_csv("DataLimpia.csv"
               , col_types = cols(.default = col_guess()
                                  , CHIP=col_factor(levels = c("2G","3G","4G"))
                                  , PERIODO=col_date(format = "%Y%m")
                                  )
               )
```

# Evento 1

```{r}
summary(DF$LLAMADAS_IN_TOT)
summary(DF$LLAMADAS_OUT_TOT)
```

# **Parte 1**

## **Variable 1**

La variable 1 será una forma de referirnos a la variable `LLAMADAS_IN_TOT`, que es la cantidad de llamadas que un usuario recibe durante un mes.

### **Definición de experimento aleatorio para la variable 1**

Definimos un experimento $\epsilon_1$ determinado por $\{\Omega_1, \mathcal{F}_1, \mathbb{P}_1\}$ que consiste en que elijo una persona de la muestra y anoto la cantidad de veces que la llamaron durante el mes.

### **Espacio de resultados teórico para la variable 1**

Dado que esta es una variable cuantitativa discreta con valores enteros positivos, el espacio de resultados teóricos para esta variable es:

$$\Omega_1 = \{x \in \mathbb{N}\,| x \geq 0\ \land x \leq 6820\}$$

### **Cálculo de la probabilidad empírica de todos los eventos atómicos de la variable 1**

```{r}
hist(DF$LLAMADAS_IN_TOT)
hist(DF$LLAMADAS_OUT_TOT)
```
```{r}
boxplot(log(DF$LLAMADAS_OUT_TOT))
```
```{r}
hist(log(DF$LLAMADAS_OUT_TOT))
```

```{r}
library(fitdistrplus)
```
```{r}
descdist(DF$LLAMADAS_OUT_TOT[complete.cases(DF)])
```
```{r}
X <- DF$LLAMADAS_OUT_TOT 

```




```{r}
DF %>%
  select(ID,LLAMADAS_IN_TOT) %>%
  group_by(LLAMADAS_IN_TOT) %>%
  summarise(n = n()) -> E_1
```

```{r}
tail(E_1)
```

Seleccionar una persona de mi estudio que ha recibido 0 llamadas durante el mes.

E_n el evento de atomico de que lo hayan llamado n veces al mes.

```{r}
E_1 <- E_1[-nrow(E_1), ]
```

```{r}
tail(E_1)
```

```{r}
Tot1 <- sum(E_1$n)
E_1$P <- E_1$n / Tot1
```

```{r}
head(E_1)
```

```{r}
E_1
```

En el DataFrame `E_1` tenemos las probabilidades atómicas de cada uno de los resultados del experimento aleatorio.

## **Variable 2**

La variable 2 será una forma de referirnos a la variable `LLAMADAS_OUT_TOT` que es la cantidad de llamadas que un usuario realiza a lo largo de un mes.

### **Definición de experimento aleatorio para la variable LLAMADAS_OUT_TOT**

Definimos un experimento $\{\Omega_2, \mathcal{F}_2, \mathbb{P}_2\}$.

### **Espacio de resultados teórico para LLAMADAS_IN_TOT**

De la misma forma que la anterior variable, esta también es una variable nuḿerica discreta, el espacio de resultados teóricos para esta variable es:

$$\Omega_2 = \{x \in \mathbb{N}\,| x \geq 0\ \land x \leq 8308\}$$

### **Cálculo de la probabilidad empírica de todos los eventos atómicos de la variable 2**

```{r}
DF %>%
  select(ID,LLAMADAS_OUT_TOT) %>%
  group_by(LLAMADAS_OUT_TOT) %>%
  summarise(n = n()) -> E_2
```

```{r}
E_2 <- E_2[-nrow(E_2), ]
```

```{r}
tail(E_2)
```

```{r}
Tot2 <- sum(E_2$n)
E_2$P <- E_2$n / Tot2
```

```{r}
head(E_2)
```

En el DataFrame `E_2` tenemos las probabilidades atómicas de cada uno de los resultados del experimento aleatorio.

# **Parte 2**

## **Definición de eventos**

Definiremos 2 eventos, $E_1$ y $E_2$.

$E_1$: De $\mathcal{F}_1$, consideramos el evento $E_1$ que consiste en elegir un usuario al azar y que lo hayan llamado menos de 50 veces durante el mes.

$E_2$: De $\mathcal{F}_2$, consideramos el evento $E_2$ que consiste en elegir un usuario al azar y que el usuario haya llamado menos de 50 veces durante el mes.

## **Análisis de independencia**

Podemos calcular $|E_1|$ como la cantidad de usuarios a los que llamaron 0, 1, 2, 3, ...,49 o 50 veces durante el mes.

Similarmente, calcular $|E_2|$ como la cantidad de usuarios que realizaron llamadas 0, 1, 2, 3, ...,49 o 50 veces durante el mes.

Dados los eventos $E_1$ y $E_2$, diremos que son *independientes* si se cumple cualquiera de las siguientes tres igualdades.

1.  $\mathbb{P}(E_1 \cap E_2) = \mathbb{P}(E_1)*\mathbb{P}(E_2)$

2.  $\mathbb{P}(E_1 | E_2) = \mathbb{P}(E_1)$

3.  $\mathbb{P}(E_2 | E_1) = \mathbb{P}(E_2)$

### **Cálculo de probabilidades**

Primero calcularemos las probabilidades de los eventos.

Podemos entonces calcular $\mathbb{P}_{E_1}$ como $\tfrac{|E_1|}{|\Omega_1|}$.

```{r}
P.E_1 <- sum(E_1$P[E_1$LLAMADAS_IN_TOT %in% 0:50])
P.E_1
```

De la misma manera, podemos calcular $\mathbb{P}_{E_2}$ como $\tfrac{|E_2|}{|\Omega_2|}$.

```{r}
P.E_2 <- sum(E_2$P[E_2$LLAMADAS_OUT_TOT %in% 0:50])
P.E_2
```

Ahora que tenemos $\mathbb{P}_{E_1}$ y $\mathbb{P}_{E_2}$. Podemos utilizar las igualdades de arriba para verificar la independencia de los eventos.

### **Cálculo de independencia**

Empezaremos con la igualdad 1.

$$\mathbb{P}(E_1 \cap E_2) = \mathbb{P}(E_1)*\mathbb{P}(E_2)$$

```{r}
nrow(DF[DF$LLAMADAS_IN_TOT %in% 0:50 & DF$LLAMADAS_OUT_TOT %in% 0:50, ]) / nrow(DF) == P.E_1 * P.E_2
nrow(DF[DF$LLAMADAS_IN_TOT %in% 0:50 & DF$LLAMADAS_OUT_TOT %in% 0:50, ]) / nrow(DF) 
P.E_1 * P.E_2
```

Entonces los eventos no son independientes

Igualdad 2:

$$\mathbb{P}(E_1 | E_2) = \mathbb{P}(E_1)$$

```{r}
inte <- nrow(DF[DF$LLAMADAS_IN_TOT %in% 0:50 & DF$LLAMADAS_OUT_TOT %in% 0:50, ]) / nrow(DF)
inte / P.E_2 == P.E_1
inte / P.E_2
P.E_1
```

Igualdad 3:

$$\mathbb{P}(E_2 | E_1) = \mathbb{P}(E_2)$$

```{r}
inte / P.E_1 == P.E_2
inte / P.E_1
P.E_2
```

Mediante las 3 igualdades pudimos verificar que los eventos son relacionadas.

Esto significa que existe una relación entre que te llamen menos de 50 veces con que llames menos de 50 veces.

### **Verificación extra**

Podemos verificar también usando chi cuadrado.

```{r, warning=FALSE}
contingency_table <- table(DF$LLAMADAS_IN_TOT, DF$LLAMADAS_OUT_TOT)
chi_test <- chisq.test(contingency_table)
chi_test
```

Ya que vemos que el p-value es menor que un nivel de significancia 0.05 se puede decir que las variables están relacionadas.





```{r}
DF %>%
  select(ID,LLAMADAS_IN_TOT) %>%
  group_by(LLAMADAS_IN_TOT) %>%
  summarise(n = n()) -> E_1
E_1 <- E_1[-nrow(E_1), ]
Tot1 <- sum(E_1$n)
E_1$P <- E_1$n / Tot1

DF %>%
  select(ID,LLAMADAS_OUT_TOT) %>%
  group_by(LLAMADAS_OUT_TOT) %>%
  summarise(n = n()) -> E_2
E_2 <- E_2[-nrow(E_2), ]
Tot2 <- sum(E_2$n)
E_2$P <- E_2$n / Tot2
```


```{r}
P.E_1 <- sum(E_1$P[E_1$LLAMADAS_IN_TOT %in% 0:50])
P.E_2 <- sum(E_2$P[E_2$LLAMADAS_OUT_TOT %in% 0:50])
```

```{r}
nrow(DF[DF$LLAMADAS_IN_TOT %in% 0:50 & DF$LLAMADAS_OUT_TOT %in% 0:50, ]) / sum(!is.na(DF$LLAMADAS_IN_TOT) & !is.na(DF$LLAMADAS_OUT_TOT))#nrow(DF) 
P.E_1 * P.E_2
```

```{r}
Inter <- sum((DF$LLAMADAS_IN_TOT <= 50) & (DF$LLAMADAS_OUT_TOT <= 50), na.rm = TRUE)/sum(!is.na(DF$LLAMADAS_IN_TOT) & !is.na(DF$LLAMADAS_OUT_TOT))
```

```{r}
In <- sum((DF$LLAMADAS_IN_TOT <= 50), na.rm = TRUE)/sum(!is.na(DF$LLAMADAS_IN_TOT))
Out <- sum((DF$LLAMADAS_OUT_TOT <= 50), na.rm = TRUE)/sum(!is.na(DF$LLAMADAS_OUT_TOT))
```

```{r}
In*Out
Inter
```

