---
title: <center><span>Minería de Datos en la Industria de Telefonía Móvil<span>:</span> Análisis de clientes peruanos entre febrero y mayo del 2019.</span></center>
format: 
  html:
    toc: true
    toc-depth: 3
    toc-title: Contenido
    anchor_sections: TRUE # Mostrar anclaje de la sección al pasar el mouse
    code_download: TRUE # Permite a los lectores descargar el qmd
    code_folding: TRUE # Permite a los lectores cambiar a none, hide or show
    fig_caption: TRUE # Las imagenes se renderizan con caption
    theme: journal  #superhero cyborg, darkly, journal, vapor. Library "bslib"
    # runtime: shiny # sirve para que la librería shiny interactiva funcione. library("shiny")
    number-sections: true
    embed-resources: true
    author-title: Autores

author: 
  - Arturo Barrantes Chuquimia
  - Sheyla Sanchez Arauco 
  - Andrea Maricielo Pérez Castro 
  - Alejandro Rojas Alvarez
  - Luis David Acedo Lopez
editor: visual
---

```{=html}
<style>
.toggle-content {
  display: none;
}
</style>
```
# [**Introducción**]{style="color:#1FB0DB"}

## **Relevancia**

En el contexto empresarial, analizar una base de datos con información de los clientes puede llegar a ser crucial para el crecimiento de una empresa; así como del uso correcto de los recursos.\
A lo largo de este trabajo, se analizará el comportamiento de los clientes de una empresa de telefonía móvil. El objetivo será encontrar *insights* con el fin de optimizar nuestros esfuerzos hacia el crecimiento empresarial.

## **Objetivos**

### **Objetivo general**

Analizar el comportamiento de la transferencia de datos y llamadas en los clientes peruanos de una empresa de telefonía móvil entre febrero de 2019 y mayo del 2019.

### **Objetivos específicos**

1.  Analizar la relación entre el equipo y el tráfico de datos de los usuarios por periodo.
2.  Analizar la duración y la cantidad de llamadas entrantes de un usuario.
3.  Analizar la duración y la cantidad de llamadas salientes de un usuario.
4.  

## **Planificación**

Después de limpiar los datos iniciales, juntar los datos que nos son relevantes en un único csv. Podemos hacer un análisis más exhaustivo y menos complicado que si fueran en varias tablas. El trabajo se dividirá en el cumplimiento de los 3 objetivos antes presentados. Cada objetivo tendrá su respectiva sección, así como lo que motivó su búsqueda y conclusiones. Finalmente se uniran todas las conclusiones en un capítulo final.

```{mermaid}
flowchart LR
  A[Recolección de datos] --> B(Unión y limpieza de datos)
  B --> C{Objetivos}
  C --> D[Objetivo 1]
  C --> E[Objetivo 2]
  C --> F[Objetivo 3]
  D --> G(Resultado 1)
  E --> H(Resultado 2)
  F --> I(Resultado 3)
  G --> J(Conclusiones finales)
  H --> J
  I --> J
```

# **Datos**

## **Población objetivo**

Nuestra población objetivo para este estudio comprende a los clientes de una empresa de telefonía móvil en Perú durante el período de febrero a mayo de 2019. Estos clientes representan el grupo de interés principal para nuestro análisis de comportamiento y consumo de servicios de telefonía móvil.

## **Recolección**

Los datos utilizados en este análisis fueron recopilados durante el período mencionado de febrero a mayo de 2019. La información se obtuvo de los registros de la empresa de telefonía móvil, que incluye una variedad de variables relacionadas con el equipo, el tráfico de datos, las llamadas y otros aspectos del uso del servicio por parte de los clientes.

Es importante destacar que estos datos se han limpiado y preparado previamente para su análisis con el fin de garantizar la calidad y la coherencia de la información. La recolección de datos es esencial para nuestro estudio, ya que nos proporciona la base necesaria para analizar el comportamiento de los clientes y extraer conocimientos significativos que puedan beneficiar a la empresa.

## **Variables**

Las variables con las que contamos son las siguientes:

<button id="toggle-button" onclick="toggleContent()">

Mostrar/Ocultar Contenido

</button>

::: toggle-content
| VARIABLE           | CLASE y TIPO          | RESTRICCION                   | DESCRIPCCION                                                                                                                        |
|------------|------------|------------|--------------------------------------|
| ID1                | Categórica Nominal    | Hash de 44 letras             | Nombre encriptado de la persona                                                                                                     |
| PERIODO            | Categórica Ordinal    | Entre febrero y mayo del 2019 | Periodo de la información                                                                                                           |
| EQUIPO_TEC         | Categórica Ordinal    | 3G, 4G, 5G                    | Tecnología del chip                                                                                                                 |
| EQUIPO_MARCA       | Categórica Nominal    | LG, SAMSUNG, APPLE, etc.      | Marca del equipo                                                                                                                    |
| EQUIPO_MODELO      | Categórica Nominal    | Galaxy J2, iPhone6, etc.      | Modelo del dispositivo                                                                                                              |
| EQUIPO_OS          | Categórica Nominal    | Android, iOS, sin tac, otros. | Tipo de sistema operativo                                                                                                           |
| TRAF_DATOS_4G      | Cuantitativa Continua | Número positivo               | Tráfico de datos 4G en Mb consumidos durante el periodo                                                                             |
| TRAF_DATOS_3G      | Cuantitativa Continua | Número positivo               | Tráfico de datos 3G en Mb consumidos durante el periodo                                                                             |
| TRAF_DATOS_2G      | Cuantitativa Continua | Número positivo               | Tráfico de datos 2G en Mb consumidos durante el periodo                                                                             |
| TRAF_DATOS_TOTAL   | Cuantitativa Continua | Número positivo               | Tráfico de datos Total en Mb consumidos durante el periodo                                                                          |
| TRAF_DURACION_4G   | Cuantitativa Continua | Número positivo               | Trafico de duración 4G consumidos durante el periodo                                                                                |
| TRAF_DURACION_3G   | Cuantitativa Continua | Número positivo               | Trafico de duración 3G consumidos durante el periodo                                                                                |
| TRAF_DURACION_2G   | Cuantitativa Continua | Número positivo               | Trafico de duración 2G durante el periodo                                                                                           |
| DEPARTAMENTO_XDR   | Categória Nominal     | LIMA, HUÁNUCO, PIURA, etc.    | Departamento en el cuál se consumió mayor cantidad de Mb's                                                                          |
| DEPARTAMENTO_CDR   | Categória Nominal     | LIMA, HUÁNUCO, PIURA, etc.    | Departamento en el cuál se consumió mayor cantidad de minutos en llamadas                                                           |
| AIRTIME_IN_TOT     | Cuantitativa Continua | Número positivo               | Tiempo total llamadas recibidas durante el periodo, en minutos                                                                      |
| AIRTIME_IN_WEEK    | Cuantitativa Continua | Número Positivo               | Tiempo semanal de llamadas recibidas durante el periodo en minutos                                                                  |
| CALLS_IN_TOT       | Cuantitativa Discreta | Número entero y positivo      | Cantidad de llamadas recibidas durante el periodo                                                                                   |
| CALLS_IN_WEEK      | Cuantitativa Discreta | Número entero y positivo      | Cantidad de llamadas recibidas durante la semana                                                                                    |
| DAYS_IN_VOICE_TOT  | Cuantitativa Discreta | Número entero y positivo      | Cantidad de días que recibieron llamadas durante el periodo                                                                         |
| AIRTIME_OUT_TOT    | Cuantitativa Continua | Número positivo               | Tiempo total llamadas realizadas durante el periodo, en minutos                                                                     |
| CALLS_OUT_TOT      | Cuantitativa Discreta | Número entero y positivo      | Cantidad de llamadas realizadas durante el periodo                                                                                  |
| DAYS_OUT_VOICE_TOT | Cuantitativa Discreta | Número entero y positivo      | Cantidad de días que realizó llamadas durante el periodo                                                                            |
| AIRTIME_IN_WEEK    | Cuantitativa Continua | Número positivo               | Tiempo total de llamadas recibidas de Lunes a Viernes durante el periodo, en minutos                                                |
| AIRTIME_IN_WEEKD   | Cuantitativa Continua | Número positivo               | Tiempo total de llamadas recibidas de Sábado a Domingo durante el periodo, en minutos                                               |
| CALLS_IN_WEEK      | Cuantitativa Discreta | Número entero y positivo      | Cantidad de llamadas recibidas de Lunes a Viernes durante el periodo                                                                |
| CALLS_IN_WEEKD     | Cuantitativa Discreta | Número entero y positivo      | Cantidad de llamadas recibidas de Sábado a Domingo durante el periodo                                                               |
| ORIG_VOICE_TOT     | Cuantitativa Discreta | Número entero y positivo      | Contactos totales de los que recibió alguna llamada durante el periodo                                                              |
| DAYS_IN_VOICE_TOT  | Cuantitativa Discreta | Número entero y positivo      | Cantidad de días que recibieron llamadas durante el periodo                                                                         |
| AIRTIME_OUT_WEEK   | Cuantitativa Continua | Número positivo               | Tiempo total de llamadas realizadas de Lunes a Viernes durante el periodo, en minutos                                               |
| AIRTIME_OUT_WEEKD  | Cuantitativa Continua | Número positivo               | Tiempo total de llamadas realizadas de Sábado a Domingo durante el periodo, en minutos                                              |
| CALLS_OUT_WEEK     | Cuantitativa Discreta | Número entero y positivo      | Cantidad de llamadas realizadas de Lunes a Viernes durante el periodo                                                               |
| CALLS_OUT_WEEKD    | Cuantitativa Discreta | Número entero y positivo      | Cantidad de llamadas realizadas de Sábado a Domingo durante el periodo                                                              |
| DEST_VOICE         | Cuantitativa Discreta | Número entero y positivo      | Contactos totales a los que llamó durante el periodo                                                                                |
| CONT_TOT           | Cuantitativa Discreta | Número entero y positivo      | Contactos totales con los que realizó un evento (llamada entrante / saliente o mensaje de texto saliente) durante el periodo        |
| TOP_CONT_5         | Cuantitativa Discreta | Número entero y positivo      | Contactos totales con los que realizó más de 5 eventos (llamada entrante / saliente o mensaje de texto saliente) durante el periodo |
:::

# Análisis

## Librerías y setup

```{r, liberías, message=FALSE}
if (!require(readr)){install.packages(readr);library(readr)}
if (!require(dplyr)){install.packages(dplyr);library(dplyr)}
if (!require(ggplot2)){install.packages(ggplot2);library(ggplot2)}
```

```{r, setup, message=FALSE}
# Se invocan las librerías, se setean los temas, etc.
knitr::opts_chunk$set(
  comment = '', fig.width = 6, fig.height = 6 # comment = "" hace que no se vean los comentarios
)
```

## Carga y exploración de los datos

```{r}
DF <- read_csv("DataLimpia.csv")
DF
```

```{=html}
<script>
function toggleContent() {
  var content = document.querySelector(".toggle-content");
  if (content.style.display === "none" || content.style.display === "") {
    content.style.display = "block";
  } else {
    content.style.display = "none";
  }
}
</script>
```
Renombrar las variables:

```{r}

DF <- DF %>%
  rename(ID = ID1,
         CHIP = EQUIPO_TEC,
         MARCA = EQUIPO_MARCA,
         MODELO = EQUIPO_MODELO,
         OS= EQUIPO_OS,
         DATOS_4G= TRAF_DATOS_4G,
         DATOS_3G= TRAF_DATOS_3G,
         DATOS_2G= TRAF_DATOS_2G,
         DATOS_TOTAL= TRAF_DATOS_TOTAL,
         DURACION_4G=TRAF_DURACION_4G,
         DURACION_3G=TRAF_DURACION_3G,
         DURACION_2G=TRAF_DURACION_2G
         )

```

**GRAFICAS:**

**OBJETIVO 1:**

grafico 1

```{r}
ggplot(DF,aes(x=PERIODO,y=DATOS_TOTAL,fill=CHIP),xlabel=)+geom_col(position="dodge")+ggtitle("TRAFICO DE DATOS TOTAL Y TECNOLOGIA DEL CHIP") + theme(plot.title = element_text(hjust = 0.5)) +ylab("TRAFICO DE DATO(Mb)")+labs(fill="TECNOLOGIA DEL CHIP")+theme(axis.text = element_text(angle = 90))
```

Anasilis de datos:-

En el gráfico que representa el tráfico de datos en función del periodo, se evidencia una variación significativa en el año 2019, especialmente en el mes de febrero. En este mes, la tecnología 4G, medida en notación científica como 6e+05, mostró una preferencia notable en comparación con el 3G y un uso prácticamente nulo en la tecnología 2G, que registró un tráfico de datos de 0e+00.

Luego, en marzo del mismo año, se observa una disminución de casi el 50% en la utilización de la tecnología 4G, acompañada de un aumento en la tecnología 2G, mientras que el uso de la tecnología 3G se mantiene constante.

En abril, los niveles se mantienen estables tanto en términos de tecnología de chips como en tráfico de datos con respecto a marzo.

En mayo, se aprecia un crecimiento en la adopción de la tecnología 4G, mientras que se registra una ligera disminución en el uso de las tecnologías 2G y 3G. Este cambio podría estar relacionado con una mayor cobertura de red y la adopción de nuevas tendencias para mejorar los servicios de los usuarios en diferentes regiones, tanto en Perú como en otras partes del mundo.

grafico 2:

```{r}
ggplot(DF,aes(x=PERIODO,y=DATOS_TOTAL,fill=OS),xlabel=)+geom_col(position="dodge")+ggtitle("TRAFICO DE DATOS Y SISTEMA OPERATIVO") + theme(plot.title = element_text(hjust = 0.5)) +ylab("TRAFICO DE DATO(Mb)")+labs(fill="SISTEMA OPERATIVO")+theme(axis.text = element_text(angle = 90))
```

analisis de datos:

Al analizar la relación entre el tráfico de datos y el periodo de tiempo, se evidencia una disparidad considerable en el año 2019 entre las barras de color rosa, que corresponden a dispositivos con sistema operativo Android, y las barras de Apple, que son significativamente más altas. También se observa un nivel muy bajo de tráfico asociado a otros sistemas operativos y la categoría "sin sistema operativo". En los meses de marzo, abril y mayo, se observa una marcada disminución en el tráfico de datos de dispositivos Apple. Sin embargo, se nota que los niveles de tráfico de datos de dispositivos Android se mantienen constantes en marzo y abril de 2019, experimentando un aumento significativo en mayo de ese año. Esto sugiere una tendencia a la estabilidad en la adopción de sistemas operativos "otros" y la presencia de dispositivos "sin sistema operativo".

grafico 3:

```{r}
# Crear un boxplot estándar
boxplot(DF$DATOS_2G, horizontal = T, col = "green",
        main = "Boxplot del trafico de datos 2g")

# Crear un boxplot visible 
boxplot(DF$DATOS_2G, horizontal = T, col = "green",
        main = "Boxplot del trafico de datos 2g",
        notch = TRUE, outline = F)

axis(side = 1, at =c(0, 3, 1200))

```

Grafico 4:

```{r}
# Crear un boxplot estándar
boxplot(DF$DATOS_3G, horizontal = T, col = "lightblue",
        main = "Boxplot del trafico de datos 4g")

boxplot(DF$DATOS_3G, horizontal = T, col = "lightblue",
        main = "Boxplot del trafico de datos 4g",
        notch = TRUE, outline = F)
```

grafico 5:

```{r}
# Crear un boxplot estándar
boxplot(DF$DATOS_4G, horizontal = T, col = "lightblue",
        main = "Boxplot del trafico de datos 4g")

boxplot(DF$DATOS_4G, horizontal = T, col = "lightblue",
        main = "Boxplot del trafico de datos 4g",
        notch = TRUE, outline = F)



```

```{r}
print("Descriptores numéricos del trafico de datos 2G")
summary(DF$DATOS_2G)
print("Descriptores numéricos del trafico de datos 3G")
summary(DF$DATOS_3G)
print("Descriptores numéricos del trafico de datos 4G")
summary(DF$DATOS_4G)
```

En el caso del tráfico de datos 2G, la mediana es 0.326, lo cual está relacionado con el uso de los usuarios en megabytes (MB). Observamos que el tercer cuartil es 2.220, lo que indica que el 75% de los datos son iguales o menores a 2.220. Del mismo modo, se observa que el primer cuartil es 0.009, lo cual indica que el 25% de los datos son iguales o menores a 0.009.

En el caso del tráfico de datos 3G, la mediana es 120.89, lo cual está relacionado con el uso de los usuarios en megabytes (MB). Observamos que el tercer cuartil es 367.70, lo que indica que el 75% de los datos son iguales o menores a 367.70. Del mismo modo, se observa que el primer cuartil es 36.95, lo cual indica que el 25% de los datos son iguales o menores a 36.95.

En el caso del tráfico de datos 4G, la mediana es 9136, lo cual está relacionado con el uso de los usuarios en megabytes (MB). Observamos que el tercer cuartil es 12964, lo que indica que el 75% de los datos son iguales o menores a 12964. Del mismo modo, se observa que el primer cuartil es 2173, lo cual indica que el 25% de los datos son iguales o menores a 2173.

**OBJETIVO 2:**

**Dispersión de Datos:**

```{r}
ggplot(DF, aes(x = DF$CALLS_IN_TOT, y = DF$AIRTIME_IN_TOT)) +
  geom_point(shape = 16, color = "pink") +
  geom_smooth(method = "lm", se = FALSE, color = "red") +
  labs(x = "", y = "Eje Y",
       title = "Gráfico de Dispersión con Línea de Tendencia")

```

ANALISIS DEL GRAFICO:

Linealización:

```{r}
lm(DF$AIRTIME_IN_TOT~DF$CALLS_IN_TOT,data=DF)
```

**Gráfico de cantidad de días en los que recibieron llamadas :**

```{r}
hist(DF$DAYS_OUT_VOICE_TOT,breaks= 6, col = "lightblue", xlab = "", ylab = "Frecuencia", main = "Gráfico 1: histograma de edad")
# Agregar la media y la mediana al histograma
abline(v = mean(DF$DAYS_OUT_VOICE_TOT), col="blue")
abline(v = median(DF$DAYS_OUT_VOICE_TOT), col="red")

# Añadir leyenda
legend("topright", legend = c("Media", "Mediana"), col = c("blue", "red"), lty = 1)
```

```{r}
print("Descriptores numéricos de los días ")
summary(DF$DAYS_IN_VOICE_TOT)

```

Analisis:

**Comparación del tiempo llamadas entrantes de días laborables y no laborales:**

```{r}
# Calculamos el promedio del tiempo total de llamadas en días laborables y no laborables
promedio_tiempo_week <- mean(DF$AIRTIME_IN_WEEK)
promedio_tiempo_weekd <- mean(DF$AIRTIME_IN_WEEKD)

# Creamos un gráfico de barras para comparar el tiempo total de llamadas en días laborables y no laborables
bar_heights <- c(promedio_tiempo_week, promedio_tiempo_weekd)
bar_names <- c("Días Laborables", "Días No Laborables")
bar_colors <- c("lightblue", "lightcoral")

barplot(bar_heights, 
        names.arg = bar_names,
        main = "Promedio del Tiempo Total de Llamadas recibidas por Tipo de Día",
        ylab = "Promedio del Tiempo Total de Llamadas recibidas",
        col = bar_colors)

# Agregamos etiquetas de porcentaje a las barras
porcentajes <- c(round((promedio_tiempo_week / sum(bar_heights)) * 100, 2),
                 round((promedio_tiempo_weekd / sum(bar_heights)) * 100, 2))


# Imprimimos el promedio del tiempo total de llamadas en días laborables y no laborables
cat("Promedio del Tiempo Total de Llamadas realizadas en Días Laborables:", promedio_tiempo_week, "\n")
cat("Promedio del Tiempo Total de Llamadas realizadas en Días No Laborables:", promedio_tiempo_weekd, "\n")

# Creamos una leyenda con porcentajes
legend(x = 1.2,  # Ajustar la posición x
       y = max(bar_heights) - 2,  # Ajustar la posición y
       legend = paste0(bar_names, "   ", porcentajes, "%"), 
       fill = bar_colors,
       cex = 1)
```

OBJETIVO 3

**Dispersión de datos:**

```{r}
ggplot(DF, aes(x = DF$CALLS_OUT_TOT, y = DF$AIRTIME_OUT_TOT)) +
  geom_point(shape = 16, color = "pink") +
  geom_smooth(method = "lm", se = FALSE, color = "red") +
  labs(x = "", y = "Eje Y",
       title = "Gráfico de Dispersión con Línea de Tendencia")
```

LINEALIZACIÓN:

```{r}
lm(DF$AIRTIME_OUT_TOT~DF$CALLS_OUT_TOT,data=DF)
```

**Comparación del tiempo llamadas salientes de días laborables y no laborales:**

```{r}
# Calculamos el promedio del tiempo total de llamadas en días laborables y no laborables
promedio_tiempo_week <- mean(DF$AIRTIME_OUT_WEEK)
promedio_tiempo_weekd <- mean(DF$AIRTIME_OUT_WEEKD)

# Creamos un gráfico de barras para comparar el tiempo total de llamadas en días laborables y no laborables
bar_heights <- c(promedio_tiempo_week, promedio_tiempo_weekd)
bar_names <- c("Días Laborables", "Días No Laborables")
bar_colors <- c("lightblue", "lightcoral")

barplot(bar_heights, 
        names.arg = bar_names,
        main = "Promedio del Tiempo Total de Llamadas recibidas por Tipo de Día",
        ylab = "Promedio del Tiempo Total de Llamadas recibidas",
        col = bar_colors)

# Agregamos etiquetas de porcentaje a las barras
porcentajes <- c(round((promedio_tiempo_week / sum(bar_heights)) * 100, 2),
                 round((promedio_tiempo_weekd / sum(bar_heights)) * 100, 2))


# Imprimimos el promedio del tiempo total de llamadas en días laborables y no laborables
cat("Promedio del Tiempo Total de Llamadas recibidas en Días Laborables:", promedio_tiempo_week, "\n")
cat("Promedio del Tiempo Total de Llamadas recibidas en Días No Laborables:", promedio_tiempo_weekd, "\n")

# Creamos una leyenda con porcentajes
legend(x = 1.18,  # Ajustar la posición x
       y = max(bar_heights) - 3,  # Ajustar la posición y
       legend = paste0(bar_names, "   ", porcentajes, "%"), 
       fill = bar_colors,
       cex = 1)
```
