---
title: <center><span>Análisis de usuarios de una empresa de telefonía movil.</span></center>
format: 
  html:
    toc: true
    toc-depth: 3
    toc-title: Contenido
    anchor_sections: TRUE # Mostrar anclaje de la sección al pasar el mouse
    code_download: TRUE # Permite a los lectores descargar el qmd
    code_folding: TRUE # Permite a los lectores cambiar a none, hide or show
    fig_caption: TRUE # Las imagenes se renderizan con caption
    theme: journal  #superhero cyborg, darkly, journal, vapor. Library "bslib"
    # runtime: shiny # sirve para que la librería shiny interactiva funcione. library("shiny")
    number-sections: true
    embed-resources: true
    author-title: Autores
author: 
  - Arturo Barrantes Chuquimia
  - Sheyla Sanchez Arauco 
  - Andrea Maricielo Pérez Castro 
  - Alejandro Rojas Alvarez
  - Luis David Acedo Lopez
editor: visual
---

# [**Introducción**]{style="color:#1FB0DB"}

## **Relevancia**

En el contexto empresarial, analizar una base de datos con información de los clientes puede llegar a ser crucial para el crecimiento de una empresa; así como del uso correcto de los recursos.\
A lo largo de este trabajo, se analizará el comportamiento de los clientes de una empresa de telefonía móvil. El objetivo será encontrar *insights* con el fin de optimizar nuestros esfuerzos hacia el crecimiento empresarial.

## **Objetivos**

### **Objetivo general**

Analizar el comportamiento de la transferencia de datos en los clientes movistar entre diciembre de 2018 y abril del 2019.

### **Objetivos específicos**

1.  Analizar la relación entre el equipo y el tráfico de datos de los usuarios de Movistar por periodo.
2.  Analizar los eventos entrantes a cada usuario
3.  Analizar los eventos salientes a cada usuario

## **Planificación**

# **Datos**

## **Población objetivo**

## **Recolección**

## **Variables**

| VARIABLE           | CLASE        | TIPO     | RESTRICCION               | DESCRIPCCION                                                                                                                        |
|---------------|---------------|---------------|---------------|---------------|
| ID1                | Categórica   | Nominal  |                           | Nombre encriptado de la persona                                                                                                     |
| PERIODO            | Categórica   | Ordinal  | Alternativas consideradas | Periodo de la información                                                                                                           |
| EQUIPO_TEC         | Categórica   | Ordinal  | Alternativas consideradas | Tecnología del chip                                                                                                                 |
| EQUIPO_MARCA       | Categórica   | Nominal  | Alternativas consideradas | Marca del equipo en el periodo                                                                                                      |
| EQUIPO_MODELO      | Categórica   | Nominal  | Alternativas consideradas | Modelo del dispositivo                                                                                                              |
| EQUIPO_OS          | Categórica   | Nominal  | Alternativas consideradas | Tipo de sistema operativo                                                                                                           |
| TRAF_DATOS_4G      | Cuantitativa | Continua | Número positivo           | Tráfico de datos 4G en Mb consumidos durante el periodo                                                                             |
| TRAF_DATOS_3G      | Cuantitativa | Continua | Número positivo           | Tráfico de datos 3G en Mb consumidos durante el periodo                                                                             |
| TRAF_DATOS_2G      | Cuantitativa | Continua | Número positivo           | Tráfico de datos 2G en Mb consumidos durante el periodo                                                                             |
| TRAF_DATOS_TOTAL   | Cuantitativa | Continua | Número positivo           | Tráfico de datos Total en Mb consumidos durante el periodo                                                                          |
| TRAF_DURACION_4G   | Cuantitativa | Continua | Número positivo           | Trafico de duración 4G consumidos durante el periodo                                                                                |
| TRAF_DURACION_3G   | Cuantitativa | Continua | Número positivo           | Trafico de duración 3G consumidos durante el periodo                                                                                |
| TRAF_DURACION_2G   | Cuantitativa | Continua | Número positivo           | Trafico de duración 2G durante el periodo                                                                                           |
| DEPARTAMENTO_XDR   | Categória    | Nominal  | Alternativas Consideradas | Departamento de ubicación del cliente                                                                                               |
| DEPARTAMENTO_CDR   | Categória    | Nominal  | Alternativas Consideradas | Departamento de ubicación del cliente                                                                                               |
| VALORRENTAMENSUAL  | Categórica   | Ordinal  | Alternativas consideradas | El cargo fijo mensual de su plan (Lo que debe pagar por el servicio). Sin IGV                                                       |
| DEPARTAMENTO       | Categórica   | Nominal  | Departamentos del Perú    | Departamento de ubicación del cliente                                                                                               |
| AIRTIME_IN_TOT     | Cuantitativa | Continua | Número positivo           | Tiempo total llamadas recibidas durante el periodo, en minutos                                                                      |
| AIRTIME_IN_WEEK    | Cuantitativa | Continua | Número Positivo           | Tiempo semanal de llamadas recibidas durante el periodo en minutos                                                                  |
| CALLS_IN_TOT       | Cuantitativa | Discreta | Número entero y positivo  | Cantidad de llamadas recibidas durante el periodo                                                                                   |
| CALLS_IN_WEEK      | Cuantitativa | Discreta | Número entero y positivo  | Cantidad de llamadas recibidas durante la semana                                                                                    |
| DAYS_IN_VOICE_TOT  | Cuantitativa | Discreta | Número entero y positivo  | Cantidad de días que recibieron llamadas durante el periodo                                                                         |
| AIRTIME_OUT_TOT    | Cuantitativa | Continua | Número positivo           | Tiempo total llamadas realizadas durante el periodo, en minutos                                                                     |
| CALLS_OUT_TOT      | Cuantitativa | Discreta | Número entero y positivo  | Cantidad de llamadas realizadas durante el periodo                                                                                  |
| DAYS_OUT_VOICE_TOT | Cuantitativa | Discreta | Número entero y positivo  | Cantidad de días que realizó llamadas durante el periodo                                                                            |
| MONTO_DEUDA        | Cuantitativa | Continua | Número positivo           | Deuda en soles durante el periodo                                                                                                   |
| AIRTIME_IN_WEEK    | Cuantitativa | Continua | Número positivo           | Tiempo total de llamadas recibidas de Lunes a Viernes durante el periodo, en minutos                                                |
| AIRTIME_IN_WEEKD   | Cuantitativa | Continua | Número positivo           | Tiempo total de llamadas recibidas de Sábado a Domingo durante el periodo, en minutos                                               |
| CALLS_IN_WEEK      | Cuantitativa | Discreta | Número entero y positivo  | Cantidad de llamadas recibidas de Lunes a Viernes durante el periodo                                                                |
| CALLS_IN_WEEKD     | Cuantitativa | Discreta | Número entero y positivo  | Cantidad de llamadas recibidas de Sábado a Domingo durante el periodo                                                               |
| ORIG_VOICE_TOT     | Cuantitativa | Discreta | Número entero y positivo  | Contactos totales de los que recibió alguna llamada durante el periodo                                                              |
| DAYS_IN_VOICE_TOT  | Cuantitativa | Discreta | Número entero y positivo  | Cantidad de días que recibieron llamadas durante el periodo                                                                         |
| AIRTIME_OUT_WEEK   | Cuantitativa | Continua | Número positivo           | Tiempo total de llamadas realizadas de Lunes a Viernes durante el periodo, en minutos                                               |
| AIRTIME_OUT_WEEKD  | Cuantitativa | Continua | Número positivo           | Tiempo total de llamadas realizadas de Sábado a Domingo durante el periodo, en minutos                                              |
| CALLS_OUT_WEEK     | Cuantitativa | Discreta | Número entero y positivo  | Cantidad de llamadas realizadas de Lunes a Viernes durante el periodo                                                               |
| CALLS_OUT_WEEKD    | Cuantitativa | Discreta | Número entero y positivo  | Cantidad de llamadas realizadas de Sábado a Domingo durante el periodo                                                              |
| DEST_VOICE         | Cuantitativa | Discreta | Número entero y positivo  | Contactos totales a los que llamó durante el periodo                                                                                |
| CONT_TOT           | Cuantitativa | Discreta | Número entero y positivo  | Contactos totales con los que realizó un evento (llamada entrante / saliente o mensaje de texto saliente) durante el periodo        |
| TOP_CONT_5         | Cuantitativa | Discreta | Número entero y positivo  | Contactos totales con los que realizó más de 5 eventos (llamada entrante / saliente o mensaje de texto saliente) durante el periodo |

###### Librerías

```{r}
if (!require(readr)){install.packages(readr);library(readr)}
if (!require(dplyr)){install.packages(dplyr);library(dplyr)}
if (!require(ggplot2)){install.packages(ggplot2);library(ggplot2)}
```

```{r, setup, include=FALSE}
# Se invocan las librerías, se setean los temas, etc.
knitr::opts_chunk$set(
  comment = '', fig.width = 6, fig.height = 6 # comment = "" hace que no se vean los comentarios
)
```

```{r}
DF <- data3
```
